臺灣板橋地方法院民事判決　八十九年度重訴字第四八六號
　　原　　　告　乙○○
　　被　　　告　丁○○
　　　　　　　　丙○○
　　　　　　　　戊○○
　　　　　　　　己○○
　　　　　　　　辛○○
　　　　　　　　庚○○
　　　　　　　　甲○○
右當事人間請求侵權行為損害賠償事件，本院判決如左：
    主      文
被告丁○○應給付原告新台幣壹仟壹佰參拾捌萬柒仟貳佰肆拾參元，及自民國九十年
八月四日起至清償日止按年息百分之五計算之利息。
被告丁○○、丙○○、戊○○應連帶給付原告新台幣壹拾萬零柒佰陸拾元，及被告戊○○、丙○○部分自八十九年十一月二日起至清償日止，被告丁○○部分自九十年八
月四日起至清償日止按年息百分之五計算之利息。
原告其餘之訴駁回。
訴訟費用由被告丁○○負擔百分之七十六，由被告丁○○、丙○○、戊○○連帶負擔
百分之四，其餘由原告負擔。
本判決第一項原告以新台幣參佰捌拾萬元為被告丁○○供擔保後，得假執行。
本判決第二項原告以新台幣參萬伍仟元為被告丁○○、丙○○、戊○○供擔保後，得
假執行；但被告丙○○如於假執行程序實施前，以新台幣壹拾萬零柒佰陸拾元為原告
供擔保後，得免假執行。
原告其餘假執行之聲請駁回。
    事      實
甲、原告方面：
一、聲明：被告應連帶給付原告新台幣（下同）一千四百四十八萬八千零三元，及自
    起訴狀繕本送達翌日起至清償日止按年息百分之五計算之利息。並陳明願供擔保
    請准宣告假執行。
二、陳述：
    (1)緣於民國（下同）八十七年十月二十五日晚間十時許，原告前往被告丙○○位
      於台北縣三峽鎮○○路○段二三三巷八號二樓住處商討雇請獅團事宜，隨後竟
      因細故遭被告丁○○等人聯手圍毆，被告丁○○以鐵條，甲○○以扳手，己○○、丙○○、辛○○等以拳頭，戊○○則以義肢攻擊原告，由於被告人多勢眾
      ，且下手極為殘暴，造成原告頭部外傷併兩側頭皮血腫、腦水腫、右側硬腦膜
      下血腫及右側額顳骨骨折等傷害，被告丁○○等人之行為並經台灣板橋地方法
      院檢察署檢察官以八十七年度偵字第二三六八八號殺人未遂等案件偵查。
    (2)按因故意或過失不法侵害他人權利者，負損害賠償責任；數人共同不法侵害他
      人之權利者，連帶負損害賠償責任，民法第一百八十四條第一項前段及第一百
      八十五條第一項前段訂有明文，被告等人既共同毆打原告，對原告因此所受之
      損失，自應負連帶賠償之責。次查原告遭被告等人之傷害後，經醫院診斷「左
      側肢體完全癱瘓、右側肢體部分癱瘓，兩側踝關節攣縮，無法行動，日常生活
      無法自理，聲音機能障礙，無法言語，導致與人溝通有顯著困難，二十四小時
      需人看護」，並經判定已屬極重度殘障之植物人，後雖已甦醒，然經診斷現仍
      為聲肢多重殘障者，已完全喪失勞動能力，且須雇請看護照顧終身，依民法第
      一百九十三條第一項「不法侵害他人之身體或健康者，對於被害人因此喪失或
      減少之工作能力，或增加生活上之需要時，應負損害賠償責任」之規定，被告
      應賠償原告支出醫療費用一萬五千二百零六元，喪失勞動能力之損失二百八十
      五萬五千一百八十二元，雇請看護所增加之生活負擔六百六十一萬七千六百十
      五元。
    (3)再查依民法第一百九十五條第一項前段「不法侵害他人之身體、健康、名譽或
      自由者，被害人雖非財產上之損害，亦得請求賠償相當之金額」，原告遭被告
      等人之傷害後，身體嚴重受創，初經判定已成植物人，後雖已甦醒，然終其一
      生均須於輪椅上渡過，且須仰賴他人照顧，所受之痛苦非他人所能體會，心理
      上實已遭受無法彌補之傷痛，故原告請求被告應賠償五百萬元之精神慰撫金。
    (4)綜上所述，原告得請求被告等人連帶賠償之損害賠償金共計一千四百四十八萬
      八千零三元。
三、證據：提出財團法人恩主公醫院甲種診斷證明書、國立台灣大學醫學院附設醫院
    診斷證明書、中華民國殘障手冊、醫療單據、仁安醫院收據等件為證。並聲請訊
    問證人陳接生、鄭啟忠。
乙、被告丁○○方面：
一、聲明：求為判決駁回原告之訴及其假執行之聲請。
二、陳述：對於毆打原告之事實不爭執：但原告請求之金額過高。
丙、被告丙○○方面：
一、聲明：求為判決駁回原告之訴及其假執行之聲請。並陳明如受不利判決，願供擔
    保請准宣告免予假執行。
二、陳述：
    (1)被告並無傷害原告之動機及理由，查被告與原告已相識多年，被告與同案被告
      丁○○亦係朋友，事發之前原告與丁○○在電話中即曾發生爭吵，事發之時原
      告與丁○○兩人在樓下因口角而打架，被告身為主人又與兩人均有交情，於情
      於理，必然先下樓查看並盡全力制止勸阻兩人進一步之肢體衝突，更何況事發
      地點為被告所開設之工廠，以常理判斷，如果發生不幸流血事件，對被告而言
      必然衍生許多困擾，基於上述理由，被告當時心中唯一念頭就是勸架，事實上
      ，在場許多人均有目睹被告下樓時有拉開丁○○，並作勸架之動作。
    (2)公訴人所據以起訴被告之理由，主要為被告經測謊鑑定有說謊之情形，但最高
      法院八十二年度台上字第三五號刑事判決、八十五年度上字第五七九一號刑事
      判決，均認為測謊之鑑定有時會受當事人心情、心理上緊張之因素而有不同之
      反應，因此不能作為認定責任之唯一依據，是被告在主觀上既無傷害原告之動
      機，客觀上亦無何人證人或積極事證證明被告有毆打原告之行為，在民事上並
      無侵權行為可言，爰請求駁回原告之訴。
丁、被告戊○○方面：
一、聲明：求為判決駁回原告之訴及其假執行之聲請。
二、陳述：我在地院被判決無罪，高院因我測謊沒有過就被判我傷害，很多證人都說
    我沒有打原告，包括鄭啟忠都說我沒有。
戍、被告己○○方面：
    被告己○○未於最後言詞辯論期日到場，據其以前到場陳稱：
一、聲明：求為判決駁回原告之訴及其假執行之聲請。
二、陳述：案發時我雖有在場但沒有動手，原告與其他三個人衝到二樓去大小聲，當
    時我在樓上，起先被告丁○○摟著他們的肩說好好說，後來就聽到打架的聲音，
    我下樓時他們已經在拉扯。
己、被告辛○○方面：
一、聲明：求為判決駁回原告之訴及其假執行之聲請。
二、陳述：我並未出手毆打原告，刑案部分檢察官已為不起訴處分，告訴人不服聲請
    再議亦經駁回，原告猶起訴請求賠償損害，顯無理由。
庚、被告庚○○方面：
    被告庚○○未於最後言詞辯論期日到場，據其以前到場陳稱：
一、聲明：求為判決駁回原告之訴及其假執行之聲請。
二、陳述：我並未出手毆打原告，刑案部分檢察官已為不起訴處分，告訴人不服聲請
    再議亦經駁回，原告猶起訴請求賠償損害，顯無理由。
辛、被告甲○○方面：
一、聲明：求為判決駁回原告之訴及其假執行之聲請。
二、陳述：被告於八十七年十月二十五日晚上十時許並未前往台北縣三峽鎮○○路○
    段二三三巷工廠內，且被告與其餘同案被告未曾謀面素不相識，對商討雇請獅之
    事更毫無所悉，被告於八十九年十一月三日收受起訴狀繕本時發現係多年好友乙○○，立即按址前往探視，惟其意識不清，依常理被告不可能參加不認識之人而
    毆打認識之好友，以前被告做工時無機車代步均賴原告搭載，且原告年齡約長被
    告三歲，彼此情同手足，設若被告當時在場理應協助原告，不可能夥同外人打自
    己好友，爰請詳為查明，駁回原告之請求。
壬、本院方面：本院依職權調閱本院八十九年度訴字第一八六九號刑事卷宗（含偵查
    卷），並函詢台大醫院被告之康復與喪失勞動能力況狀，及函詢台北縣院病患家
    事服務職業工會看護費用之價格。
    理　　由
甲、程序方面：
    本件被告己○○、庚○○未於最後言詞辯論期日到場，核無民事訴訟法第三百八
    十六條各款所列情形，爰依原告聲請，由其一造辯論而為判決。
乙、實體方面：
一、被告丁○○、丙○○、戊○○部分：
(一)、原告起訴主張：其於八十七年十月二十五日晚間十時許，前往被告丙○○位於台
    北縣三峽鎮○○路○段二三三巷八號二樓住處商討雇請獅團事宜，隨後竟因細故
    遭被告丁○○以鐵條，丙○○以拳頭，戊○○則以義肢攻擊，造成原告頭部外傷
    併兩側頭皮血腫、腦水腫、右側硬腦膜下血腫及右側額顳骨骨折等傷害，致左側
    肢體完全癱瘓、右側肢體部分癱瘓，兩側踝關節攣縮，無法行動，日常生活無法
    自理，聲音機能障礙，無法言語，導致與人溝通有顯著困難，二十四小時需人看
    護，後雖已甦醒，然經診斷現仍為聲肢多重殘障者，已完全喪失勞動能力，且須
    雇請看護照顧終身，計支出醫療費用一萬五千二百零六元，喪失勞動能力之損失
    達二百八十五萬五千一百八十二元，雇請看護增加之生活負擔六百六十一萬七千
    六百十五元，精神上所受痛苦得請求賠償五百萬元之慰撫金，爰依侵權行為之法
    律關係請求被告丁○○、丙○○、戊○○連帶賠償一千四百四十八萬八千零三元
    及法定遲延利息等語。被告丁○○自認毆打原告之事實，惟辯稱：原告請求之金
    額過高云云。被告丙○○則以：其與原告已相識多年，與同案被告丁○○亦係朋
    友，事發之時原告與丁○○兩人因口角而打架，其係在場勸架，並未出手毆打原
    告云云，被告戊○○則以：我在地院被判決無罪，高院因我測謊沒有過就被判我
    傷害，很多證人都說我沒有打原告，包括鄭啟忠都說我沒有打云云，資為抗辯。
(二)、經查被告丁○○持老虎鉗（原告誤認為鐵條）毆打原告之事實，已據被告丁○○
    自認在案，自堪信為真實。至於被告丙○○雖辯稱：其與原告已相識多年，與同
    案被告丁○○亦係朋友，事發之時原告與丁○○兩人因口角而打架，其係在場勸
    架，並未出手毆打原告云云。被告戊○○雖辯稱：我在地院被判決無罪，高院因
    我測謊沒有過就被判我傷害，很多證人都說我沒有打原告，包括鄭啟忠都說我沒
    有打云云。惟查被告戊○○曾以義肢撥打原告之事實，已據同案被告辛○○、庚○○於台灣板橋地方法院檢察署檢察官八十七年十一月二十四日、同年十二月二
    十三日偵查時證述無訛（詳八十七年度偵字第二三六八八號偵查卷）。復查被告
    丙○○於案發時未持工具以徒手參與打鬥之事實，已據證人鄭啟忠於八十七年十
    月二十八日警訊時證述甚詳，又被告丙○○對於未參與打架，亦未毆打乙○○之
    供述，經檢察官送請法務部調查局測謊結果，認定呈情緒波動之反應，應係說謊
    ，有該局（87）陸（三）字第八七○九一一四三號鑑定通知書附於前開偵查卷第
    一三○頁可資佐證。核被告戊○○、丙○○所辯與證人所為前揭證述情節不符，
    不足採信。自堪信原告主張遭被告戊○○、丙○○共同毆打係屬真實。
(三)、原告請求被告丁○○、戊○○、丙○○賠償之各項金額，茲審酌如下：
    (1)按數人共同不法侵害他人之權利者，對於被害人所受損害，所以應負連帶賠償
      者，係因數人之行為共同構成違法行為之原因或條件，因而發生同一損害，具
      有行為關連共同性之故。民事上之共同侵權行為與刑事上之共同正犯，其構成
      要件雖非全同，共同侵權行為人間在主觀上固不以有犯意聯絡為必要，惟在客
      觀上仍須數人之不法行為，均為其所生損害之共同原因即所謂行為關連共同，
      始足成立共同侵權行為。本件上訴人劉兩藤先行持棍擊傷被上訴人雙腿後，上
      訴人周逸根始起意用刀殺傷被上訴人之雙手，為原審認定之事實。上訴人間在
      主觀上無犯意聯絡，即在客觀上各人之不法行為有先後之分，復分別造成被上
      訴人不同之傷害，能否謂其有行為關係共同性，亦待推敲。最高法院八十四年
      度台上字第六五八號判決著有明文。
    (2)經查原告主張其於八十七年十月二十五日晚上十時三十分許，前往台北縣三峽
      鎮○○路○段二三三巷八號被告丙○○所經營之工廠，因與被告丁○○爭執而
      發生扭打，被告戊○○、陳武雄原欲勸架，竟共同基於普通傷害之犯意，由被
      告戊○○以義肢撥打原告之口鼻部，由被告丙○○徒手毆打原告之身體，造成
      原告之上唇撕裂傷，嗣被告丁○○因一度遭原告打倒在地，竟自行尋持被告丙○○所有置放於工廠內之老虎鉗乙支，擊打原告之頭部，致原告受有兩側額顳
      部頭皮血腫、右側額顳骨骨折、右側硬腦膜、蜘蛛網膜下腔出血及腦水腫之傷
      害而當場昏迷倒地送醫急救，原告並因遭被告丁○○持老虎鉗攻擊，造成左側
      肢體完全癱瘓，右側肢體部分癱瘓，兩側踝關節攣縮無法行動，日常生活完全
      無法自理，聲音機能障礙無法言語，致與人溝通有顯著困難，二十四小時需人
      看護之事實，核與其所提出台灣高等法院九十年度上訴字第二六九九號刑事判
      決所認定之事實相符，並為被告丁○○所不爭執，固堪信為真實。惟原告係先
      遭被告丁○○、戊○○、丙○○共同毆打後，被告丁○○因一度遭原告打倒在
      地，始另尋被告丙○○所有置放於工廠內老虎鉗乙支攻擊原告之頭部，並造成
      原告癱瘓與聽障等重傷，則被告丙○○另行持凶器傷害原告致重傷部分顯非被
      告戊○○、丙○○所能預見，難認被告戊○○、丙○○就被告丁○○致原告重
      傷之傷害犯行在主觀上有犯意之聯絡，又被告丁○○另行持凶器老虎鉗乙支傷
      害原告致重傷之不法行為，與此前被告戊○○、丙○○、丁○○共同毆傷原告
      之不法行為，復有先後之分，揆諸前揭判決要旨，被告戊○○、丙○○、丁○○共同毆打原告所致之普通傷害，與被告丁○○另行持兇器老虎鉗毆打原告所
      致之重傷，既無行為關係共同性存在，尚難認被告戊○○與丙○○就原告所受
      重傷亦須與被告丁○○負連帶賠償責任。是原告所受普通傷害部分之損害固應
      由被告戊○○、丙○○與丁○○負連帶賠償責任，惟原告所受重傷部分之損害
      則僅得請求被告丁○○單獨負賠償責任，自為明確。
    (3)醫療費用一萬五千二百零六元部分：原告主張因遭被告戊○○、丙○○、丁○○共同毆傷致支出醫療費用一萬五千二百零六元部分，已據提出財團法人恩主
      公醫院醫療費用收據三紙為證，自堪信為真實。按「當事人已證明受有損害而
      不能證明其數額或證明顯有重大困難者，法院應審酌一切情況，依所得心證定
      其數額」，民事訴訟法第二百二十二條第二項定有明文。查被告戊○○、丙○○、黃茂雄就原告所受普通傷害之損害應負連帶賠償責任，被告丁○○部分就
      原告所受重傷之損害應單獨負賠償責任，已詳述如前，惟原告所提出之三紙醫
      療費用單據其上所列計之項目，如掛號費、診察費、藥費等均無法區分係治療
      普通傷害或重傷害之支出，普通傷害與重傷害分別所需醫療費用損害額之證明
      顯有重大困難，本院斟酌被告丁○○傷害致重傷罪之犯行經判處有期徒刑五年
      六月，被告戊○○、丙○○兩人中最重經判處有期徒刑三月，有台灣高等法院
      九十年上訴字第二六九九號刑事判決一件在卷足憑，是被告戊○○、丙○○兩
      人共同普通傷害之犯行，在量刑評價上約占被告丁○○傷害致重傷犯行之百分
      之五【計算式：3/66=0.05（小數點二位以下四捨五入）】，因認普通傷害與
      重傷之醫療費用應為七百六十元與一萬四千四百四十六元，是原告請求被告戊○○、丙○○、丁○○連帶賠償之普通傷害醫療費用在七百六十元範圍內，為
      有理由，原告另請求被告丁○○單獨賠償重傷之醫療費用在一萬四千四百四十
      六元範圍內，為有理由，逾此之請求，即屬無據。
    (4)喪失勞動能力之損害二百八十五萬五千一百八十二元部分：經查原告於八十七
      年十月廿五日因遭人毆打受有頭部外傷併兩側頭皮血腫、腦水腫、右側硬腦膜
      下血腫、右側額顳骨骨折之傷害，致目前左側肢體癱瘓，無法自主活動，且張
      力明顯增加，雙踝仍有輕度攣縮變形現象，僅可在他人扶持下，持四腳柺杖，
      著雙側短腿支架行走短暫距離，但步態仍不穩定，及僅可在他人備妥用品後自
      行進食，但日常生活大部分仍需他人照料之事實，有原告提出之財團法人恩主
      公醫院八十七年十一月二十三日出具之診斷證明書，及台大醫院九十年五月十
      一日復本院之（九十）校附醫秘字第一０九六三號函各一紙在卷足憑，自堪信
      原告已完全喪失勞動能力。復查原告係四十九年八月二十四日出生，自八十七
      年十月二十五日遭被告丁○○毆打致重傷之日起至六十歲強制退休日止，尚有
      二十年十個月，以基本工資每月一萬五千八百四十元即一年十九萬零八十元計
      算，依霍夫曼計算式扣除法定期前利息後，原告喪失勞動能力損害之現值為二
      百八十五萬五千四百九十元【計算式為：[190080*14. 00000000（此為應受扶
      養21年之霍夫曼係數）+190080*0.83333*（15.00000000-00. 00000000 ）]=
      0000000（小數點以下四捨五入）】。再查原告受有勞動能力完全喪失之損害
      係因遭被告丁○○另行持兇器老虎鉗毆打成重傷所致，被告戊○○、丙○○共
      同毆傷原告之行為，既與嗣後被告丁○○之傷害致重傷行為無行為關連共同性
      存在，復與原告完全喪失勞動能力之損害欠缺相當之因果關係，自無庸與被告
      丁○○就原告喪失勞動能力之損害負連帶賠償責任。是原告請求被告丁○○賠
      償喪失勞動能力之損害二百八十五萬五千一百八十二元，為有理由，逾此之請
      求，即屬無據，應予駁回。
    (5)增加生活上負擔之看護費用六百六十一萬七千六百十五萬元部分：經查原告係
      四十九年八月廿四日出生，於八十七年十月廿五日遭被告丁○○毆打致重傷時
      ，為年滿三十八歲之人，參酌八十七年台灣地區簡易生命表（男性）之統計，
      尚有三十六．八二年之平均餘命。復查原告因遭被告丁○○毆打致受有癱瘓與
      聽障等重傷害，僅可在他人備妥用品後自行進食，且日常生活大部分仍需他人
      照料之事實，已詳述如前，又目前看護工資全班二十四小時一千九百元至二千
      元，日或夜班十二小時約為一千一百元至一千二百元，有台北縣院病患家事服
      務職業工會八十九年十二月二十一日復本院函一紙在卷足憑，是原告主張須支
      出看護費用每月二萬六千元（業據提出仁安醫院繳費收據一紙為憑）即每年三
      十一萬二千元，核屬相當，依霍夫曼計算式扣除期前利息，則原告於平均餘命
      三十六．八二年之期間須支出之看護費用現值為六百六十一萬七千六百十六元
      【計算式為：[312000*20.0000000（此為應受扶養36年之霍夫曼係數）
      +312000*0.82  *（21.00000000-00.0000000）]=0000000（小數點以下四捨五
      入）】。再查原告須雇請看護所增加之生活上負擔，係因被告丁○○之傷害致
      重傷行為所致，被告戊○○、丙○○共同毆傷原告之行為，既與嗣後被告丁○○之傷害致重傷行為無行為關連共同性存在，復與原告完全喪失勞動能力之損
      害欠缺相當之因果關係，自無庸與被告丁○○就原告因重傷致增加生活上負擔
      之損害負連帶賠償責任。是原告請求被告丁○○賠償雇請看護而增加生活上負
      擔之損害六百六十一萬七千六百十五元，為有理由，逾此之請求，即屬無據，
      應予駁回。
    (6)精神上慰撫金五百萬元部分：按「慰藉金之賠償須以人格權遭遇侵害，使精神
      上受有痛苦為必要，其核給之標準固與財產上損害之計算不同，然非不可斟酌
      雙方身分資力與加害程度，及其他各種情形核定相當之數額」，最高法院五十
      一年度台上字第二二三號判例可供參考。本院斟酌原告遭受被告丁○○持凶器
      老虎鉗毆打，致終其一生均須於輪椅上渡過，且須仰賴他人照顧，精神上必受
      有相當之痛苦，原告現為低收入戶，有台北縣土城市八十九年十月十二日北縣
      土低字第六八二號低收入戶證明書一紙附於訴訟救助卷宗可稽，被告丁○○目
      前則因本件傷害案件於九十一年四月四日入台北分監執行，有法務部九十一年
      四月十八日在監在押資料表一紙在卷足憑，足見兩造經濟狀況均屬不佳，與其
      他實際狀況，身分、地位等一切情狀，認原告請求被告丁○○賠償之精神慰撫
      金以二百萬元為適當，逾此部分為無理由，不准准許。另被告戊○○、丙○○
      雖共同毆打原告，惟被告戊○○僅係以義肢撥打原告之口鼻部，被告丙○○僅
      係以徒手毆打原告之身體，均僅應就原告所受普通傷害之損害負連帶賠償責任
      ，本院斟酌被告戊○○、丙○○共同出手毆打之實際狀況，原告因此所受傷害
      情形，及兩造之身分、地位等一切情狀，認原告請求被告戊○○、丙○○連帶
      賠償因普通傷害犯行所致精神上之痛苦在十萬元範圍內，核屬適當，至於原告
      因遭被告丁○○毆打致成重傷而生精神上之痛苦，與被告戊○○、丙○○之共
      同傷害行為並無相當之因果關係存在，原告以其受有癱瘓與聽障等重傷害為由
      請求被告戊○○、丙○○連帶賠償超過前開准許部分之精神慰撫金，自屬無據
      。又被告丁○○亦參與被告戊○○、丙○○共同出手毆打原告之行為，就與被
      告戊○○、丙○○共同傷害原告所生精神上痛苦之損害，亦應負連帶賠償責任
      ，是被告丁○○應賠償原告之精神慰撫金二百萬元部分，就其中十萬元部分應
      與被告戊○○、丙○○負連帶賠償責任，其餘一百九十萬元部分則應單獨負損
      害賠償責任，附此敘明。
(四)、從而，原告依據侵權行為之法律關係，請求被告戊○○、丙○○、丁○○連帶賠
    償十萬零七百六十元，及被告戊○○、丙○○部分自八十九年十一月二日起至清
    償日止，被告丁○○部分自九十年八月四日起至清償日止按年息百分之五計算之
    利息，並請求被告丁○○賠償一千一百三十八萬七千二百四十三元，及自九十年
    八月四日起至清償日止按年息百分之五計算之利息，為有理由，應予准許，逾此
    之請求，即屬無據，應予駁回。又原告與被告丙○○均陳明願供擔保，請准為假
    執行與免予假執行之宣告，就原告勝訴部分，經核無不合，爰分別酌定相當之擔
    保金，准許之，至於原告敗訴部分，其假執行之聲請亦失所附麗，應併予駁回。
二、被告己○○、辛○○、庚○○、甲○○部分：
(一)、原告起訴主張：其於八十七年十月二十五日晚間十時許前往被告丙○○位於台北
    縣三峽鎮○○路○段二三三巷八號二樓住處商討雇請獅團事宜，隨後竟因細故遭
    被告甲○○以扳手，被告己○○、辛○○以拳頭攻擊原告，被告庚○○則在旁助
    勢，造成原告頭部外傷併兩側頭皮血腫、腦水腫、右側硬腦膜下血腫及右側額顳
    骨骨折等傷害，致左側肢體完全癱瘓、右側肢體部分癱瘓，兩側踝關節攣縮，無
    法行動，日常生活無法自理，聲音機能障礙，無法言語，導致與人溝通有顯著困
    難，二十四小時需人看護，後雖已甦醒，然經診斷現仍為聲肢多重殘障者，已完
    全喪失勞動能力，且須雇請看護照顧終身，計支出醫療費用一萬五千二百零六元
    ，喪失勞動能力之損失達二百八十五萬五千一百八十二元，雇請看護增加之生活
    負擔六百六十一萬七千六百十五元，精神上所受痛苦得請求賠償五百萬元之慰撫
    金，爰依侵權行為之法律關係請求被告丁○○、丙○○、戊○○連帶賠償一千四
    百四十八萬八千零三元及法定遲延利息云云。被告己○○則以：案發時我雖有在
    場但沒有動手，原告與其他三個人衝到二樓去大小聲，當時我在樓上，起先被告
    丁○○摟著他們的肩說好好說，後來就聽到打架的聲音，我下樓時他們已經在拉
    扯等語。被告辛○○、庚○○則以：刑案部分檢察官已為不起訴處分，告訴人不
    服聲請再議亦經駁回等語。被告甲○○則以：其於八十七年十月二十五日晚上十
    時許並未前往台北縣三峽鎮○○路○段二三三巷工廠內，且被告與其餘同案被告
    未曾謀面素不相識，對商討雇請獅之事更毫無所悉，被告於八十九年十一月三日
    收受起訴狀繕本時發現係多年好友乙○○，立即按址前往探視，惟其意識不清，
    依常理被告不可能參加不認識之人而毆打認識之好友，以前被告做工時無機車代
    步均賴乙○○搭載，且原告年齡約長被告三歲，彼此情同手足，設若被告當時在
    場理應協助乙○○，不可能夥同外人打自己好友等語。資為抗辯。
(二)、按就侵權行為言，被害人應就行為人因故意或過失，不法侵害其權利之事實負舉
    證責任，此與債務不履行以由債務人證明免責事由者，有所不同，最高法院七十
    年度上字第二五五０號判決著有明文。
(三)、經查
    (1)被告庚○○、辛○○經檢察官送經測謊結果，就渠所稱未參與打架，與未毆打
      原告，均無說謊反應，有法務部八十七年陸三字第八七九０九一一四三號鑑定
      書附於偵查卷可稽，並經台灣板橋地方法院檢察署檢察官以八十七年度偵字第
      二三六八號處分書不起訴在案，雖經請人劉耀雲即原告之代行告訴人不服聲明
      異議，經台灣高等法院檢察署以八十九年度議字第三二九六號處分書駁回再議
      在案，有前開二件處分書附於本院審理卷足憑，自堪信被告庚○○、辛○○所
      辯未共同出手毆打原告等情係屬真實。
    (2)原告主張被告己○○、辛○○、庚○○、甲○○有共同毆打之侵權行為，僅以
      其於清醒後之指述，及原告於九十年四月二十七日至台大醫院復建科門診接受
      鑑定，當時原告意識清楚，心智大致正常，能正確表達其意思，記憶力亦在正
      常範圍內，為主要依據（詳台大醫院九十年五月十一日復本院之（九十）校附
      醫秘字第一０九六三號函）。惟台大醫院前開函文僅謂原告鑑定當時原告意識
      清醒，心智大致正常，記憶力亦在正常範圍，有關原告對於案發時之狀況是否
      能為清晰記憶，並充分表達無訛，則未進一步說明，徵諸原告腦部遭受重創、
      意識不清、昏迷相當時日，其間縱曾清醒，然顯無可能回復與常人無異，核其
      指述已難盡信，況原告空言主張本不得謂已盡相當之舉證責任，亦難僅憑原告
      之指述即認定被告己○○、辛○○、甲○○有共同毆打原告之行為。
    (3)原告雖另請求訊問證人陳接生即原告之弟與鄭啟忠，惟證人陳接生於本院九十
      年十一月九日審理時證稱：「當天我和原告、證人鄭啟忠三個人一起去，我哥
      哥去找被告丙○○，我哥哥上樓，我和證人鄭啟忠在樓下等，我看到被告丁○○要拉我哥哥下來，我上去問他何事，被告丁○○就打我，說沒有我的事，我
      哥哥要拉開，三個人就拉扯在一起。被告丁○○拉住我，我聽到樓上吵鬧的聲
      音。突然有人從後面拉住我的衣領。從後面打我一下。我脫困，我說有事好好
      講，不要這樣，我跑出去。看到有三個人追我，沒有追到我，他們三個人再回
      去。後來我沒有回去現場。當時我要跑出去之前我有瞄一下，看到一大堆人在
      旁邊擠在一起，好幾個人和我哥哥扭打。幾個人我不知道。現場這些人（指被
      告）我都不認識，無法指出現場的人是否和我哥哥扭打在一起。我跑出去時證
      人鄭啟忠和我哥哥尚在現場。」證人鄭啟忠於本院同日審理中則證稱：「當天
      我和他們二人去現場。原告乙○○去閣樓找被告黃茂雄。但是被告丁○○下來
      ，拉著原告乙○○下來，三個人有爭執，有無拉扯我沒有印象，但是有爭執。
      有好幾個人由樓上跑下來，我看到很多人很害怕，我人趕快躲到房內旁邊，邊
      走邊往外出去。我走出去後，看到乙○○躺在人行道上。原因我不清楚。當時
      只有被告丙○○在旁邊攙扶著，叫原告乙○○的名字。我就趕快叫計程車送原
      告乙○○去醫院。我沒有看到任何人出手打原告乙○○。現場有很多人從樓梯
      下來，但是不確定是否為現場這些人（指被告）。我只能確定有被告丁○○、
      被告丙○○。」均未能指證被告己○○、辛○○、庚○○、甲○○有共同毆打
      原告之不法行為。
    (4)綜上所述，被告庚○○與辛○○業經舉通過測謊與經檢察官不起訴為證，證明
      渠等無共同毆打原告之侵權行為。至於被告己○○、甲○○雖未舉證證明渠等
      無共同毆打原告之侵權行為，惟既否認有共同毆打原告之行為，原告對於被告
      己○○、甲○○共同出手毆打之事實復未能舉證以實其說，尚難信原告主張被
      告己○○、甲○○有共同出手毆打之行為係屬真實。
(四)、從而，原告依據侵權行之法律關係，請求被告庚○○、辛○○、甲○○、己○○
    連帶賠償如訴之聲明所示之金額與法定遲延利息，為無理由，應予駁回。又原告
    既受敗訴之判決，其假執行之聲請亦失所附麗，應併予駁回。
三、本件事證已明，兩造其餘攻擊防禦方法，及未經援用之證據，均與本判決所為前
    開判斷不生影響，無庸逐一論述，附此敘明。
四、結論：原告之訴一部為有理由、一部為無理由，依民事訴訟法第三百八十五條第
    一項前段、第七十九條但書、第八十五條第二項、第三百九十條第二項、第三百
    九十二條，判決如主文。
中　　　華　　　民　　　國　　九十一　　年　　　六　　　月　　　五　　　日
                                臺灣板橋地方法院民事第三庭
~B法　　　官　何君豪
右為正本係照原本作成
如對本判決上訴，須於判決送達後廿日內向本院提出上訴狀
中　　　華　　　民　　　國　　九十一　　年　　　六　　　月　　　五　　　日
~B法院書記官　王麗珍
